【裁判字號】    99,訴,381
【裁判日期】    990427
【裁判案由】    毒品危害防制條例
【裁判全文】
臺灣臺北地方法院刑事判決               99年度訴字第381號
公  訴  人  臺灣臺北地方法院檢察署檢察官
被      告  甲○○
上列被告因毒品危害防制條例案件，經檢察官提起公訴（99年度
毒偵字第3138號），嗣被告於準備程序進行中就被訴事實為有罪
之陳述，由本院裁定以簡式審判程序審理，判決如下：
    主  文
甲○○施用第一級毒品，累犯，處有期徒刑壹年貳月，扣案之第
一級毒品海洛因壹袋（不含空包裝袋，驗餘淨重零點玖肆貳零公
克）沒收銷燬，包裝上開海洛因之空包裝袋壹只沒收。
    事  實
一、甲○○曾因施用毒品案件，經送觀察、勒戒，因認無繼續施
    用毒品之傾向，經臺灣士林地方法院檢察署檢察官以87年度
    偵字第5660號處分不起訴確定，於民國87年7 月3 日釋放出
    所；又犯施用毒品案件，復送觀察、勒戒，又認無繼續施用
    毒品之傾向，再經臺灣士林地方法院檢察署檢察官以87年度
    偵字第7527號處分不起訴確定，於87年8 月28日釋放出所；
    詎再犯施用毒品案件，經臺灣士林地方法院以90年度毒聲字
    第1555號裁定令入戒治處所施以強制戒治，嗣因屆滿3 月，
    其戒治成效經評定為合格，認無繼續戒治之必要，乃經臺灣
    士林地方法院以91年度毒聲字第1271號裁定停止戒治，所餘
    戒治期間付保護管束，於91年12月25日因停止戒治釋放出所
    ；同案亦經臺灣士林地方法院檢察署檢察官提起公訴，經臺
    灣士林地方法院以91年度訴字第256號判決判處有期徒刑7月
    ，共2 罪（下稱案、）；另因偽造貨幣、贓物案件，經
    臺灣板橋地方法院以91年度訴字第411 號判決判處有期徒刑
    1年8月、4 月（下稱案、），嗣經臺灣高等法院以92年
    度上訴字第1324號判決駁回上訴確定；復因違反毒品危害防
    制條例案件，先後經臺灣桃園地方法院以92年度易字第495
    號判決判處有期徒刑4 月確定（下稱案）、經臺灣士林地
    方法院以94年度訴字第421號判決判處有期徒刑1年、8月（
    下稱案、）；復因偽造文書案件，經臺灣臺東地方法院
    以94年度訴字第241號判決判處有期徒刑5月確定（下稱案
    ）；嗣因中華民國96年度罪犯減刑條例公布施行，臺灣臺東
    地方法院以96年度聲減字第352號裁定除前揭案 罪外，均
    予減刑後，其中案至之罪應執行有期徒刑2年6月，案
    、、之罪應合併執行有期徒刑11月又15日，於96年11月
    23日因縮短刑期假釋出監，假釋期間並付保護管束，迄97年
    6 月28日保護管束期間屆滿，假釋未經撤銷，視為執行完畢
    。
二、詎甲○○竟不知悔改，再基於施用第一級毒品海洛因及第二
    級毒品甲基安非他命之犯意，於98年10月24日上午8 時許，
    在其位於臺北市○○區○○路47巷22號2 樓居處內，以將海
    洛因及甲基安非他命放入玻璃球加熱燃燒之方式，同時施用
    海洛因及安非他命1次。嗣於98年10月26日上午9時15分許，
    經警於臺北市中山區○○○路10巷巷口前查獲，扣得其所有
    、供上開施用毒品犯行所用之第一級毒品海洛因1 袋（原淨
    重0.9440克，取0.0020公克鑑定用罄，驗餘淨重0.9420公克
    ），並經採集其尿液送驗後，呈安非他命類、鴉片類陽性反
    應，而查悉上情。
三、案經臺北市政府警察局中山分局報請臺灣臺北地方法院檢察
    署檢察官偵查起訴。
    理  由
一、本案被告甲○○所犯係死刑、無期徒刑、最輕本刑為3 年以
    上有期徒刑以外之罪，被告於準備程序中就被訴事實為有罪
    之陳述，經法官告知簡式審判程序之旨，並聽取公訴人、被
    告之意見後，本院認為適宜進行簡式審判程序，而依刑事訴
    訟法第273條之1第1項規定，裁定改用簡式審判程序。
二、前揭事實，業據被告於偵查及本院準備程序、審理時坦承不
    諱（見偵卷第46頁、本院卷第36頁反面、第38頁反面、第39
    頁）；且被告為警查獲時所採集之尿液經送鑑定結果，呈嗎
    啡類及安非他命類陽性反應，此有臺灣尖端先進生技醫藥股
    份有限公司98年11月6 日濫用藥物檢驗報告及臺北市政府警
    察局偵辦毒品案件尿液檢體委驗單各1 紙附卷可稽（見偵卷
    第53頁至54頁）。又扣案之白色粉末1 袋（原淨重0.9440克
    ，取0.0020公克鑑定用罄，驗餘淨重0.9420公克），經送交
    通部民用航空局航空醫務中心鑑定結果，檢出第一級海洛因
    成分，此有該局98年11月17日航藥鑑字第0985811 號毒品鑑
    定書1 紙附卷足憑（見偵卷第51頁）。綜此，由前述相關書
    證及證物等補強證據，足證被告之自白核與事實相符。本案
    事證明確，被告犯行堪以認定，應予依法論科。
三、按施用第一、二級毒品為犯罪行為，毒品危害防制條例第10
    條定有處罰明文。故施用第一、二級毒品者，依前揭規定本
    應科以刑罰。惟基於刑事政策，對合於一定條件之施用者，
    則依同條例第20條、第23條之規定，施以觀察、勒戒及強制
    戒治之保安處分。又毒品危害防制條例於92年7月9日修正公
    布，自93年1月9日施行，其中第20條、第23條將施用毒品之
    刑事處遇程序，區分為「初犯」及「5年內再犯」、「5年後
    再犯」。依其立法理由之說明：「初犯」，經觀察、勒戒或
    強制戒治後，應為不起訴處分或不付審理之裁定；經觀察、
    勒戒或強制戒治執行完畢釋放後，「5 年內再犯」者，因其
    再犯率甚高，原實施之觀察、勒戒及強制戒治既已無法收其
    實效，爰依法追訴或裁定交付審理。至於經觀察、勒戒或強
    制戒治執行完畢釋放後，「5 年後再犯」者，前所實施之觀
    察、勒戒或強制戒治已足以遮斷其施用毒品之毒癮，為期自
    新及協助其斷除毒癮，仍適用「初犯」規定，先經觀察、勒
    戒或強制戒治之程序。從而依修正後之規定，僅限於「初犯
    」及「5 年後再犯」二種情形，始應先經觀察、勒戒或強制
    戒治程序。倘被告於5 年內已再犯，經依法追訴處罰，縱其
    第3次（或第3次以上）再度施用毒品之時間，在初犯經觀察
    、勒戒或強制戒治執行完畢釋放五年以後，已不合於「5 年
    後再犯」之規定，且因已於「5 年內再犯」，顯見其再犯率
    甚高，原實施觀察、勒戒或強制戒治，已無法收其實效，即
    應依該條例第10條處罰（最高法院95年度第7 次刑事庭會議
    決議參照）。查被告於前次強制戒治釋放後，雖於5 年以後
    始犯本案施用毒品之罪，惟於5 年以內已有多次施用毒品前
    科，經法院判刑確定且執行完畢，揆諸前揭最高法院決議意
    旨，已不合於毒品危害防制條例第20條所謂「5年後再犯」
    之規定，無庸再送觀察勒戒或強制戒治，應逕科以刑罰處罰
    。
四、按海洛因、甲基安非他命分別係毒品危害防制條例第2 條第
    2項第1款、第2 款所規定之第一級毒品、第二級毒品，不得
    非法持有、施用。被告非法持有該等毒品進而施用，核其所
    為，係分別犯毒品危害防制條例第10條第1 項之施用第一級
    毒品罪及同條第2 項之施用第二級毒品罪。被告持有第一級
    毒品及第二級毒品之低度行為，均已分別為施用之高度行為
    所吸收，不另論罪。被告以一行為同時施用第一級毒品及第
    二級毒品，係一行為觸犯數罪名，為想像競合犯，應從一重
    之施用第一級毒品罪處斷。被告有如犯罪事實欄第1 項所載
    之前案及執行紀錄等事實，有臺灣高等法院被告前案紀錄表
    在卷可查，其於受有期徒刑執行完畢5 年以內，故意再犯本
    案有期徒刑以上之罪，應依刑法第47條第1項 之規定，加重
    其刑。爰審酌被告曾有觸犯施用毒品之犯行，雖經觀察、勒
    戒、強制戒治及刑之執行，仍未能斷戒施用毒品惡習，顯見
    其戒治意志不堅，缺乏勒戒動機，本應從重量刑，惟念其施
    用毒品係對己身殘害，未造成他人具體危害，且能坦承犯行
    ，態度尚稱良好，復衡其犯罪之動機、目的、手段，犯罪時
    所受之刺激及其品性、生活狀況、智識程度與檢察官求刑1
    年2 月適當等一切情狀，量處如主文之刑，以資儆懲。又扣
    案之海洛因1 袋（驗餘淨重0.9420公克）為第一級毒品，有
    上開鑑定附卷，應依毒品危害防制條例第18條第1 項前段規
    定沒收銷燬之（至於因鑑驗所需取樣部分，業已鑑析用罄，
    故毋庸予以沒收），包裝上開海洛因之空包裝袋1 只（係用
    於包裹海洛因，防止其裸露、潮濕，便於攜帶施用，並非不
    可分離），為被告所有供其犯罪所用之物，業據被告陳明在
    卷，應依刑法第38條第1項第2款之規定宣告沒收。
據上論斷，應依刑事訴訟法第273條之1第1 項、第299條第1項前
段，毒品危害防制條例第10條第1項、第2 項、第18條第1項前段
，刑法第11條、第55條、第47條第1 項、第38條第1項第2款，判
決如主文。
本案經檢察官徐則賢到庭執行職務。
中    華    民    國    99    年    4     月    27    日
                  刑事第十三庭  法  官  陳君鳳
以上正本證明與原本無異。
如不服本判決應於收受送達後10日內向本院提出上訴書狀，並應
敘述具體理由；其未敘述上訴理由者，應於上訴期間屆滿後20日
內向本院補提理由書（均須按他造當事人之人數附繕）「切勿逕
送上級法院」。
                                書記官  楊湘雯
中    華    民    國    99    年    4     月    27    日
附錄本案論罪科刑法條：
毒品危害防制條例第10條
施用第一級毒品者，處6月以上5年以下有期徒刑。
施用第二級毒品者，處3年以下有期徒刑。

司法院資訊處製作；財團法人民間司法改革基金會備份。
